臺灣高雄地方法院民事判決　　　　　　　96年度訴字第1704號
原　　　告　丙○○
訴訟代理人　陳水聰律師
被　　　告　乙○○
訴訟代理人　丁○○
上列當事人間確認租賃關係存在等事件，本院民國96年11月14日
言詞辯論終結，判決如下：
  主  文
原告之訴駁回。
訴訟費用由原告負擔。
  事實及理由
一、原告起訴主張：門牌號碼高雄市鼓山區○○○路251 號房屋
    （下簡稱系爭建物），原為訴外人甲○○所有，經本院以民
    國94年度執字第1576號強制執行事件（下簡稱系爭執行事件
    ）查封拍賣，經被告乙○○於96年7 月18日強制執行程序中
    拍定，然系爭建物乃原告自80年3 月5 日即向訴外人甲○○
    承租，以供原告堆置貨物使用迄今，雖原告與甲○○於93年
    10 月8日訂立租約，延展租期至102 年3 月31日止（下稱系
    爭租約），惟此無礙於原告自80年間期起即承租系爭建物之
    事實，依88年4 月21日修正公布前（下稱修正前）民法第42
    5 條規定，原告自得就系爭建物對被告主張租賃關係繼續存
    在，並聲明：(一)確認原告與被告間就系爭建物之租賃關係存
    在。(二)訴訟費用由被告負擔。
二、被告則抗辯：否認原告與訴外人甲○○間有租賃關係，亦即
    系爭租約並非真正，縱原告與訴外人甲○○確訂有系爭租約
    ，然系爭租約係於93年間簽訂，租賃期間超過5 年，且未經
    公證，依修正後民法第425 條第2 項之規定，對被告應不生
    效力等語。並於本院聲明：原告之訴駁回。
三、兩造不爭執之事項：
    系爭建物原為訴外人甲○○所有，嗣被告於96年7 月18日，
    經本院法院94年度執字第1576號強制執行程序中拍定取得。
四、兩造爭執之事項：
　  系爭租賃契約是否成立？被告是否應依民法第425條規定，承
    受訴外人甲○○與原告所訂立之系爭建物租賃契約？
五、本院判斷如下：
  (一)按確認法律關係之訴，非原告有即受確認判決之法律上利益
    者，不得提起之，民事訴訟法第247 條第1 項前段定有明文
    ；又所謂「即受確認判決之法律上利益」，係指法律關係之
    存在否不明確，致原告在私法上之地位有受侵害之危險，而
    此危險得以對於被告之確認判決除去者而言。本件原告主張
    ：被告應繼受系爭租賃契約之效力，然被告否認系爭租賃契
    約之真正，則原告在私法上之地位有受侵害之危險等語，經
    核尚無不合，從而原告對被告提起確認之訴，自有即受確認
    判決之法律上利益，合先敘明。
  (二)按當事人主張有利於己之事實，就其事實有舉證之責任，民
    事訴訟法第277 條定有明文，又事實有常態與變態之分，其
    主張常態事實者無庸負舉證責任，反之，主張變態事實者，
    則須就其所主張之事實負舉證責任，此有最高法院86年度台
    上字第891 號判決意旨可資參照。另按私文書應由舉證人證
    其真正，民事訴訟法第357 條前段定有明文，故如舉證人無
    法證明私文書為真正，即不具形式上之證據力。次按出租人
    於租賃物交付後，承租人占有中，縱將其所有權讓與第三人
    ，其租賃契約，對於受讓人仍繼續存在；前項規定，於未經
    公證之不動產租賃契約，其期限逾5 年或未定期限者，不適
    用之，民法第425 條第1 項及第2 項分別定有明文。是以，
    如係期限逾5 年而未經公證之不動產租賃契約，出租人將租
    賃物交付承租人占有後，將其所有權讓與第三人者，承租人
    即不得主張其與出租人間之租賃契約，對於受讓人繼續存在
    。
  (三)經查：
  1.原告雖主張伊自80年3月5日起即與訴外人甲○○就系爭建物
    簽訂租賃契約等語，並提出租賃合約（見本院卷第24-25 頁
    ）。惟上開租賃合約為個人所記載，性質上乃屬私文書，因
    被告否認其真正（見本院卷第18頁），則依民事訴訟法第35
    7 條前段之規定，自應由原告證明為真正，即該契約書係原
    告與訴外人甲○○為租賃系爭建物房屋所簽署，而原告迄本
    院言詞辯論終結前，仍無法證明該合約書為真正，自不具有
    形式上之證據力，即無從恃以認定原告與訴外人甲○○間有
    租賃關係存在。
  2.縱系爭租約係真正，然系爭租約之簽訂之日期為93年10月 8
    日，雖合約第2條載明：「租賃期間：前已自民國80年3月 5
    日起開始使用，此次雙方再租至民國102年3月31日止。租賃
    期滿乙方（指原告）若無任何違約之情事，得享有優先續租
    權，每續租1次租期為8年，甲方（指訴外人甲○○）不得拒
    絕，並無庸另訂書面契約。續租期屆至時亦同」等語，惟原
    告迄本院言詞辯論終結前，亦未提出80年3月5日起至系爭租
    約簽訂日即93年10月8 日止，原告確實有向訴外人甲○○承
    租系爭建物之證據，故此，原告主張伊自80年3 月5 日起即
    承租系爭建物等語，即屬無據，故此，系爭租約僅能證明原
    告自93年10月8 日起有向訴外人甲○○承租系爭建物。
  3.按出租人於租賃物交付後，縱將其所有權讓與他人，其租賃
    契約對於受讓人仍繼續存在，修正前民法第425 條定有明文
    ；而修正後即目前之民法第425 條第2 項規定，未經公證之
    不動產租賃契約，其期限逾5 年或未定期限者，不適用前開
    「買賣不破租賃」之規定，又參諸民法債編施行法第1 條後
    段規定，除另有規定外，對於修正施行前發生者，不適用修
    正施行後之規定，而前開修正後民法第425 條第2 項規定，
    並無溯及之規定，且係於89年5 月5 日施行，從而對於成立
    在該條修正施行前之前開租賃契約，自仍應適用修正前民法
    第425 條之規定，反之，對於成立在該條修正施行後之前開
    租賃契約，即應適用修正後民法第425 條之規定。承前所述
    ，原告並未提出伊於80年3 月5 日即已向訴外人甲○○承租
    系爭建物之證據，是依原告提出之系爭租約，至多僅證明原
    告係自93年10月8 日向訴外人甲○○承租系爭建物，是原告
    主張本件應適用修正前民法第425 條之規定，自無理由，系
    爭租約應適用修正後民法第425 條之規定。準此，縱原告與
    訴外人甲○○間確有租賃關係存在，然因其等之租賃期間自
    93 年10 月8 日起至102 年3 月31日止，已逾修正後民法第
    425 條第2 項規定之5 年期限，且該租賃契約未經公證一節
    ，亦為原告所不爭執（見本院卷第42頁），則揆諸首揭規定
    ，原告自不得主張該租賃關係對於被告繼續存在。
六、綜上所述，原告與訴外人甲○○就系爭建物之租賃契約，對
    被告不生繼續存在之效力，從而，原告依修正前民法第425
    條之規定主張確認原告與被告間就系爭建物之租賃關係存在
    ，為無理由。
七、據上論結，原告之訴為無理由，依民事訴訟法第78條，判決
    如主文。
中　　華　　民　　國　　96　　年　　11　　月　　28　　日
                  民事第四庭   法　官　   張茹棻
正本係照原本作成。
如不服本判決，應於送達後20日內，向本院提出上訴狀並表明上
訴理由，如於本判決宣示後送達前提起上訴者，應於判決送達後
10日內補提上訴理由書（須附繕本）。
中　　華　　民　　國　　96　　年　　11　　月　　28　　日
                                書記官    陳展榮
